臺灣宜蘭地方法院刑事判決　　　　　　　　94年度易字第81號
公　訴　人　臺灣宜蘭地方法院檢察署檢察官
被　　　告　丙○○　男38歲.
　　　　　　　　　　大陸地區
上列被告因偽造文書等案件，經檢察官提起公訴（93年度偵字第
3441號），嗣於本院準備程序進行中，被告先就被訴事實為有罪
之陳述，經裁定進行簡式審判程序，本院判決如下：
    主  文
丙○○偽造署押，足以生損害於公眾及他人，處有期徒刑陸月，
如易科罰金，以參佰元折算壹日，扣案之偽造「林孔強」中華民
國臺灣地區入出境許可證彩色影印本壹件、如附表所示之偽造「
林孔強」署押共貳拾捌枚（含簽名捌枚、指印貳拾枚）及未扣案
之偽造「林孔強」中華民國臺灣地區入出境許可證原本壹件，均
沒收。又服用酒類，不能安全駕駛動力交通工具而駕駛，處有期
徒刑參月，如易科罰金，以參佰元折算壹日。應執行有期徒刑柒
月，如易科罰金，以參佰元折算壹日。緩刑肆年。扣案之偽造「
林孔強」中華民國臺灣地區入出境許可證彩色影印本壹件、如附
表所示之偽造「林孔強」署押共貳拾捌枚（含簽名捌枚、指印貳
拾枚）及未扣案之偽造「林孔強」中華民國臺灣地區入出境許可
證原本壹件，均沒收。
    事  實
一、丙○○係大陸地區人民，其與王其美結婚後，以來台探親之
    名義，於民國90年3 月15日入境臺灣地區，惟其婚姻關係已
    於91年4 月15日經臺灣高雄地方法院以90年度家訴字第112
    號判決確認不存在，且其原申領之中華民國臺灣地區入出境
    許可證（即旅行證）已於91年9 月15日屆期，丙○○為求繼
    續留在臺灣地區工作，避免遭查獲遺返，於92年年底間某日
    ，見中國時報上刊登販賣旅行證之廣告，遂打電話聯絡，並
    以新臺幣2 萬5 千元之代價向不詳姓名年籍之成年男子購買
    中華民國臺灣地區入出境許可證1 張，丙○○與該名男子即
    基於偽造特種文書之犯意聯絡，先由丙○○交付其照片1 張
    ，該男子旋於不詳時間、地點，偽造黏貼丙○○照片之「林
    孔強」中華民國臺灣地區入出境許可證，並將之彩色影印後
    ，將該偽造入出境許可證之彩色影印本郵寄予丙○○收受。
    嗣於93年9 月9 日23時許，丙○○在台北縣汐止市○道街9
    巷2 弄14號1 樓與甲○○一同飲用高粱酒後，丙○○明知服
    用酒類已達不能安全駕駛動力交通工具之程度時，不得駕駛
    動力交通工具，竟仍於酒後已無安全駕駛動力交通工具能力
    之狀況下，執意駕駛車號7C─8983號自小客車上路，惟因酒
    後注意力及操控力減弱，不慎衝撞丁○○、乙○停置於上址
    附近之車號FE─7079號自小客車、C5─185 號營業小客車。
    嗣於警員獲報至現場處理時，丙○○竟持上開偽造之「林孔
    強」中華民國臺灣地區入出境許可證彩色影印本供警員查核
    身份，表明其為「林孔強」本人而行使之，足生損害於林孔
    強及入出境管理機關對於大陸地區人民居留管理、警察機關
    對於犯罪嫌疑人人別調查之正確性。嗣經警以呼氣測試法施
    測，測得丙○○呼氣中所含酒精濃度高達每公升0.76毫克，
    顯已不能安全駕駛動力交通工具後，丙○○竟基於偽造署押
    之犯意，接續於如附表所示之酒精濃度測試單、汽機車駕駛
    人酒後生理協調平衡檢測紀錄表、台北縣政府警察局汐止分
    局橫科派出所偵訊筆錄上，冒「林孔強」之名義簽名共8 次
    、捺印共20枚，表示其承認上開文件上所記載之內容，足生
    損害於林孔強及警察機關對於犯罪嫌疑人人別調查之正確性
    。嗣經警發覺有異，始循線查獲上情。
二、案經台北縣政府警察局汐止分局報請臺灣士林地方法院檢察
　　署呈請臺灣高等法院檢察署令轉臺灣宜蘭地方法院檢察署檢
    察官偵查起訴，嗣於本院準備程序進行中，被告先就被訴事
    實為有罪之陳述，經裁定進行簡式審判程序。
    理  由
一、上揭犯罪事實，迭據被告丙○○於警詢、偵訊及本院審理時
    坦承不諱，核與證人甲○○、丁○○、乙○證述之情節大相
    符，並有丙○○之中華民國臺灣地區旅行證影本、內政部警
    政署入出境管理局93年11月30日境信雲字第09311270280 號
    函及所附之丙○○入境申請文件、臺灣高雄地方法院90年度
    家訴字第112 號民事判決書及確定證明書、酒精濃度測試單
    、汽機車駕駛人酒後生理協調平衡檢測紀錄表、刑法第185
    條之3 案件測試觀察紀錄表、道路交通事故調查報告表、台
    北縣政府警察局汐止分局橫科派出所93年9 月10日零時40分
    第1 次偵訊筆錄、台北縣政府警察局汐止分局橫科派出所93
    年9 月10日12時20分第2 次偵訊筆錄各1 件，暨車禍現場照
    片10張在卷可稽，並有偽造之「林孔強」中華民國臺灣地區
    入出境許可證彩色影印本1 件扣案可資佐證。依此，足徵被
    告上開自白確與事實相符，本件事證已臻明確，被告之犯行
    堪予認定，應依法論科。
二、按中華民國臺灣地區入出境許可證為政府許可大陸地區人民
    在臺灣地區合法入出境及居留之證明文件，偽造該入出境許
    可證自已觸犯刑法第212 條之偽造特種文書罪。而行使影本
    ，作用與原本相同，故偽造特種文書後，持以行使其影本，
    仍應論以行使偽造特種文書罪（參見最高法院70年台上字第
    1107號判例意旨）。次按刑法上所謂偽造署押，係指未經他
    人之授權或同意，而擅自於紙張或物體上簽署他人之姓名或
    劃押（包括以他人之名義按捺指印之情形），作用在表示其
    承認簽署文書之效力，與印文具有同一之作用（參見最高法
    院93年台上字第2057號、92年台上字第4815號判決意旨）。
    故核被告丙○○偽造「林孔強」之中華民國臺灣地區入出境
    許可證，並持該入出境許可證彩色影印本向到場處理其酒醉
    駕車之員警行使，且接續於如附表所示之文件上，冒「林孔
    強」之名義簽名共8 次、捺印共20枚，表示其承認上開文件
    上所記載之內容，足生損害於林孔強及入出境管理機關對於
    大陸地區人民居留管理、警察機關對於犯罪嫌疑人人別調查
    正確性之所為，係犯刑法第216 條、第212 條之行使偽造特
    種文書罪、同法第217 條第1 項之偽造署押罪。另核被告丙
    ○○於飲酒後，呼氣中所含酒精濃度高達每公升0.76毫克，
    已不能安全駕駛動力交通工具之情形下，卻仍駕駛自小客車
    上路之所為，係犯刑法第185 條之3 之服用酒類不能安全駕
    駛動力交通工具而駕駛罪。被告就偽造特種文書罪部分，與
    前揭之不詳姓名年籍成年男子間，有犯意聯絡與行為分擔，
    為共同正犯。被告偽造特種文書後，復持以行使，其偽造之
    低度行為，為行使之高度行為所吸收，不另論罪。又被告如
    附表所示之28次偽造署押行為，係於同一刑事案件偵查程序
    中，在同時同地或密切接近之時地實施，侵害同一法益，各
    行為之獨立性極為薄弱，依一般社會健全觀念，在時間差距
    上，難以強行分開，在刑法評價上，以視為數個舉動之接續
    施行，合為包括之一行為予以評價，較為合理，故屬接續犯
    ，而應論以一罪。另被告所犯行使偽造特種文書、偽造署押
    2 罪間，有方法、目的之牽連關係，應從一重之偽造署押罪
    處斷。再者，被告所犯偽造署押、服用酒類不能安全駕駛動
    力交通工具而駕駛2 罪間，犯意各別，行為互殊，應予分論
    併罰。爰審酌被告之素行、智識程度；犯罪之動機、目的、
    手段；於婚姻關係消滅，且在臺灣地區居留期限屆至後，為
    避免遭查獲遣返，竟偽造中華民國臺灣地區入出境許可證，
    又持以行使，並偽造署押冒名應訊，對於林孔強及大陸地區
    人民入出境管制、社會治安維護之危害程度；無視交通安全
    規則所科予之注意義務，酒後猶貿然駕車上路，對於全體用
    路人之生命、身體、財產法益所生危害非輕；犯後已坦承犯
    行，態度尚佳等一切情狀，分別量處如主文所示之刑及諭知
    易科罰金之折算標準，並定其應執行之刑及諭知易科罰金之
    折算標準，以示警懲。末查，被告前未曾受有期徒刑以上刑
    之宣告，此有臺灣高等法院被告前案紀錄表1 件在卷可稽，
    其因一時失慮致罹刑章，經此審理教訓後，當知警惕而無再
    犯之虞，故本院認所宣告之應執行刑以暫不執行為適當，爰
    併宣告緩刑4 年，以啟自新。又扣案偽造之「林孔強」中華
    民國臺灣地區入出境許可證彩色影印本1 件，為被告所有、
    供犯行使偽造特種文書罪所用之物等情，業據被告供承明確
    ，應依刑法第38條第1 項第2 款之規定，宣告沒收。至於如
    附表所示文件上，偽造之「林孔強」署押共28枚（含簽名8
    枚及指印20枚），均應依刑法第219 條之規定，宣告沒收。
    另偽造之「林孔強」中華民國臺灣地區入出境許可證原本1
    件，雖未據扣案，然既未有證據顯示該原本已滅失，且該原
    本為被告所有，供犯偽造特種文書罪所用之物，自應依刑法
    第38條第1 項第2 款之規定，併予宣告沒收。
據上論斷，應依刑事訴訟法第273 條之1 、第299 條第1 項前段
，刑法第216 條、第212 條、第217 條第1 項、第185 條之3 、
第55條、第41條第1 項前段、第2 項、第51條第5 款、第74條第
1 款、第38條第1 項第2 款、第219 條，罰金罰鍰提高標準條例
第1 條前段、第2 條，判決如主文。
本案經檢察官陳嘉瑜到庭執行職務
中　　華　　民　　國　　94　　年　　3 　　月　　30　　日
                  臺灣宜蘭地方法院刑事第四庭
                      法  官  劉  家  祥
以上正本證明與原本無異。
如不服本判決，應於判決送達後10日內，向本院提出上訴狀（應
附繕本）。
                      書記官  邱  淑  秋
中　　華　　民　　國　　94　　年　　4 　　月　　1 　　日
得上訴
附錄本案論罪科刑法條全文：
中華民國刑法第216 條
(行使偽造變造或登載不實之文書罪)
行使第二百十條至第二百十五條之文書者，依偽造、變造文書或
登載不實事項或使登載不實事項之規定處斷。
中華民國刑法第212 條
(偽造變造特種文書罪)
偽造、變造護照、旅券、免許證、特許證及關於品行、能力服務
或其他相類之證書、介紹書，足以生損害於公眾或他人者，處一
年以下有期徒刑、拘役或三百元以下罰金。
中華民國刑法第217 條第1 項
(偽造盜用印章印文或署押罪)
偽造印章、印文或署押，足以生損害於公眾或他人者，處三年以
下有期徒刑。
中華民國刑法第185 條之3
服用毒品、麻醉藥品、酒類或其他相類之物，不能安全駕駛動力
交通工具而駕駛者，處一年以下有期徒刑、拘役或三萬元以下罰
金。
附表：
編號   偽造「林孔強」署押之文件名稱        偽造署押之數量
（一）酒精濃度測試單                     簽名1枚、指印1枚
（二）汽機車駕駛人酒後生理協調平衡檢測
      紀錄表                             簽名1枚、指印1枚
（三）台北縣政府警察局汐止分局橫科派出所
      93年9 月10日零時40分第1 次偵訊筆錄 簽名3枚、指印5枚
（四）台北縣政府警察局汐止分局橫科派出所
      93年9 月10日12時20分第2 次偵訊筆錄 簽名3枚、指印13枚
